臺灣高等法院刑事判決　　　　　　　　　　　　　　九十一年度交上易字第二八號
　　上　訴　人　　臺灣桃園地方法院檢察署檢察官
　　被　　　告　　甲○○
右上訴人因被告過失致死案件，不服臺灣桃園地方法院九十年度交易字第八九號，中
華民國九十年九月二十八日第一審判決（起訴案號：臺灣桃園地方法院檢察署九十年
度偵字第二０三０號）提起上訴，本院判決如左：
    主  文
原判決撤銷。
甲○○因過失致人於死，處有期徒刑月，如易科罰金，以佰元折算壹日。
    事  實
一、甲○○（原審判決書記載為王甲○○）於民國八十九年九月四日中午十二時二十
    五分許，駕駛車牌號碼Ｗ六─三一一九號自用小客車，沿桃園縣蘆竹鄉○○路，
    由海湖村往桃園市方向行駛，行經富國路二段三十五號前無號誌之交岔路口時，
    原應注意應減速慢行，作隨時停車之準備，及應注意車前狀況，隨時採取必要之
    安全措施，以避免危險之發生，而依當時天候為晴、視距良好、路面乾燥、無缺
    陷、無障礙物等情形，並無不能注意之情事，竟疏未注意，仍未減速貿然以時速
    六十公里之速度行駛，適有謝駿賢（起訴書記載為謝俊賢）騎乘車牌號碼ＮＢＥ
    ─六六九號重機車，亦疏未注意車前狀況及轉彎車應讓直行車先行，即貿然自對
    向車道沿道路中央安全島缺口左轉進入巷道，致機車車頭撞及小客車左前側保險
    桿後，謝駿賢彈飛至小客車之引擎蓋上，再翻落地面。經送往長庚紀念醫院急救
    ，延至翌日上午六時許，因頭部外傷及顱內出血，不治死亡。
二、案經臺灣桃園地方法院檢察署檢察官據報相驗後，由謝駿賢之父乙○○訴請臺灣
    桃園地方法院檢察署檢察官偵查起訴。
    理  由
一、右揭事實，業據被告甲○○於警訊、偵查及原審審理時坦承不諱，核與被害人謝
    駿賢之父乙○○、胞弟謝瀚陞二人所指訴，及現場目睹證人謝長生所證述之情節
    ，均大致相符，並有道路交通事故調查報告表一紙及車禍現場照片四十三幀附卷
    可稽。而被害人謝駿賢因本件車禍，經送醫不治死亡，亦經臺灣桃園地方法院檢
    察署檢察官督同檢驗員（原審判決書記載為法醫師）相驗屬實，製有勘驗筆錄、
    相驗屍體證明書及驗斷書各一紙、相驗照片四幀在卷可憑。
二、告訴人雖另指稱被告於駕車途中接打行動電話亦係本件肇事原因，且被害人係轉
    彎後始遭被告駕車衝撞其機車右後側車身，並非機車轉彎時未讓直行車先行云云
    ，惟查：（一）依卷附道路交通事故調查表之記載，本件車禍發生時間係八十九
    年九月四日中午十二時二十五分，而經原審法院向和信電訊股份有限公司調閱被
    告行動電話之通聯紀錄，發現於接近肇事時間之十二時二十分五十四秒及五十八
    秒，固有通話情形，然經證人即發話人易知非於原審調查時到庭證稱其於上開時
    段撥打電話予被告時，車禍已發生，尚無從僅憑該通聯紀錄，遽認被告於車禍發
    生之際確正接打行動電話；（二）被告於原審調查時供稱：被害人所騎乘之機車
    係撞及其小客車左前方輪胎，被害人彈至小客車引擎蓋上後再翻落至右邊水溝，
    小客車右側保險桿之刮擦痕係第二次撞擊所致等語，核與現場目睹證人謝長生於
    原審調查時結證所稱：「死者走內側車道，直接左轉，被告小客車左前方保險桿
    撞到機車」等語相符，按證人謝長生係被害人之叔公，其上開證言，自堪採信。
    另依卷附車禍現場照片所攝，被告所駕駛之小客車左前車燈下方車身及保險桿處
    有破損、脫落之情形，被害人所騎乘之機車則係前車輪扭曲變形，經參酌上開證
    人謝長生之證詞及車損狀況，堪認本件車禍係機車車頭撞及小客車左前側車身，
    殆無疑義。至該小客車之右前保險桿處雖有刮擦痕、前車牌亦有凹損，被害人機
    車右後置物箱則有破損之情形，然查，該機車右側車身除置物箱受損外，餘均完
    好無缺，倘如告訴人所指係機車轉彎後始遭小客車以時速六十公里之高速衝撞，
    則機車右側車身尤其較突出之排氣管部分，不可能未有破損，反造成小客車之保
    險桿有嚴重刮擦痕及前車牌凹損，而機車置物箱受損，或係機車倒地所致，且由
    上述跡證以觀，應非二車撞擊位置。被告辯稱小客車右前保險桿之刮擦痕及前車
    牌凹損係第二次撞擊所致，尚屬可信。告訴人上開二指訴，殊難採憑。
三、按汽車（含機車）行駛時，駕駛人應注意車前狀況，隨時採取必要之安全措施；
    且行車速度，應依標誌之規定，無標誌者，在郊外道路，時速不得超過六十公里
    ；於行經無號誌之交岔路口時，應減速慢行，作隨時停車之準備；汽車（含機車
    ）行駛至交岔路口時，轉彎車輛應讓直行車輛先行，道路交通安全規則第九十四
    條第三項、第九十三條第一項第一款、第三款及第一百零二條第一項第六款，分
    別定有明文。本件依卷附道路交通事故調查報告表之記載，肇事當時天候為晴、
    視距良好、路面乾燥、無缺陷、無障礙物，被告與被害人均有預見危險及避免危
    險發生之可能性，竟均疏未注意於此，肇致本件車禍之發生，其等均有過失甚明
    。臺灣省桃園縣區車輛行車事故鑑定委員會及臺灣省車輛行車事故覆議鑑定委員
    會亦均同認被害人謝駿賢駕駛重機車行經無號誌交岔路口，左轉彎未暫停讓直行
    車先行，為肇事主因；被告駕駛小客車，行經無號誌交岔路口，未減速慢行，且
    未注意車前狀況，為肇事次因，有臺灣省桃園縣區車輛行車事故鑑定委員會八九
    府車鑑桃字第八九一三三五號鑑定意見書及臺灣省車輛行車事故覆議鑑定委員會
    九十一年四月二十九日府覆議字第九一０四六０號函各一紙附卷可考。雖被害人
    騎乘機車左轉時未暫停讓直行車先行為肇事主因，惟被告仍難辭其肇事次因之過
    失責任。又被害人確因本件車禍死亡，被告之過失與被害人之死亡結果間，自具
    有相當因果關係。本件事證明確，被告之犯行洵堪認定。
四、核被告甲○○所為，係犯刑法第二百七十六條第一項之過失致死罪。原審據以對
    被告論罪、科刑，固非無見；惟查，被告與告訴人達成和解後，迄今尚有新臺幣
    （下同）十五萬三千元之強制險及七十萬元之違約金未清償，原判決遽予宣告緩
    刑二年，尚有未洽。檢察官據告訴人之請求提起上訴，指摘原審之量刑過輕，為
    有理由，應由本院予以撤銷改判。爰審酌被告之過失程度及犯罪所生損害等一切
    情狀，量處如主文第二項所示之刑。又被告於行為後，刑法第四十一條之規定，
    業於九十年一月十日修正公布，並於同年月十二日生效，應依同法第二條第一項
    前段規定，適用裁判時即修正後之刑法第四十一條第一項前段之規定，諭知易科
    罰金之折算標準。
五、被告甲○○經合法傳喚，無正當理由不到庭，爰不待其陳述，逕行判決。
據上論斷，應依刑事訴訟法第三百七十一條、第三百六十九條第一項前段、第三百六
十四條、第二百九十九條第一項前段，刑法第二條第一項前段、第二百七十六條第一
項、第四十一條第一項前段，罰金罰鍰提高標準條例第一條前段、第二條，判決如主
文。
本案經檢察官曾忠己到庭執行職務
中    華    民    國      九十一      年      五      月      二十八    日
                              臺灣高等法院交通法庭
                                  審判長法  官  陳  春  秋
法  官  徐  培  元
                                        法  官  王  麗  莉
右正本證明與原本無異。
不得上訴。
                                        書記官  蘇  秋  
中    華    民    國      九十一      年      五      月      二十八    日
附錄：本判決論罪科刑法條
刑法第二百七十六條第一項
因過失致人於死者，處二年以下有期徒刑、拘役或二千元以下罰金。
